【裁判字號】    97,台上,1171
【裁判日期】    970320
【裁判案由】    違反槍砲彈藥刀械管制條例
【裁判全文】
最高法院刑事判決            九十七年度台上字第一一七一號
上  訴  人  甲○○
上列上訴人因違反槍砲彈藥刀械管制條例案件，不服台灣高等法
院中華民國九十六年十二月二十五日第二審更審判決（九十六年
度上更(一)字第一五三號，起訴案號：台灣板橋地方法院檢察署八
十九年度偵字第二一四一八號，九十年度偵字第二一一五、七三
五二號），提起上訴，本院判決如下：
    主  文
原判決撤銷，發回台灣高等法院。
    理  由
本件原判決認定：上訴人甲○○前受有期徒刑之執行完畢，未滿
五年，又未經許可，於民國八十九年三月至五月間，在台北市西
門町金萬年百貨公司、台北縣新莊市及其他不詳處所，購入數量
不詳之玩具槍枝（含彈匣）、子彈、底火及火藥一罐（為炸藥、
爆裂物之主要組成零件），即在其台北縣三峽鎮○○路十五巷一
號二樓租處，以金屬材料、鋼珠、建築工業用彈（取其底火使用
）、熱熔條、彈簧及如原判決附表（下稱附表）編號十九至二十
五所示之工具，將槍管內之阻鐵拆除，並於部分槍枝之槍管內加
裝金屬襯管成金屬槍管（為槍枝之主要組成零件），共改造成如
附表編號一至四所示之玩具手槍五支（鑑驗後不能證明具有殺傷
力），編號八、九所示玩具槍塑膠槍管二支、土造金屬槍管一支
。另將玩具槍子彈填裝底火或火藥及小鋼珠，改造為編號十一、
十二所示之玩具子彈三十七發（經採樣鑑驗，其中十發具有殺傷
力，二發不具殺傷力，餘二十五發未鑑驗，不能證明具有殺傷力
）等槍彈，而於八十九年十一月十一日三時許，在台北縣三峽鎮
○○路三元餐廳前，將每支手槍（含彈匣）連同改造子彈十二發
，以新台幣（下同）三萬元之代價，販賣如該附表編號一、十一
所示不具殺傷力之改造玩具手槍二支、具殺傷力之改造子彈二十
四發予潘世富（其非法持有子彈部分，業經判刑確定），潘世富
於同日三時三十分許，在台北市○○路○段六十八號前，欲搭乘
客運車返回南部時為警查獲，並扣得其所購得之槍彈，潘世富供
出槍枝之來源，於同日上午十一時許，帶同警方至上訴人之租處
，查扣得如附表編號二至十、十二至三十所示之改造玩具槍枝等
物及販槍所得餘款五萬八千五百元等情。因而撤銷第一審關於未
經許可製造可發射子彈具有殺傷力之改造玩具手槍部分之科刑判
決，改判依修正前刑法牽連犯等規定，論上訴人以未經許可製造
可發射子彈具有殺傷力之改造玩具手槍罪，未遂，累犯，處有期
徒刑陸年，併科罰金拾萬元，及諭知罰金如易服勞役之折算標準
，並為相關從刑之宣告，固非無見。
惟查：(一)、被告之自白，須非出於強暴、脅迫、利誘、詐欺、疲
勞訊問、違法羈押或其他不正之方法，且與事實相符者，始得採
為證據，故審理事實之法院，遇有被告對於其自己之自白提出非
出於任意性之抗辯時，應先於其他事實而為調查。原判決引用上
訴人於警詢之自白，資為認定上訴人犯罪之主要證據之一（見原
判決第四頁末二行至第五頁第二行）。但卷查上訴人於第一審已
辯以：「當時我被警察打，警察嚇我說那些東西（指扣案證物）
是我的」（見第一審卷第四十頁）；至原審上訴審準備程序中仍
辯稱：「當時警察對我很兇，說別人都承認了，並作勢要打我，
但警察王重和沒有打我」等語；上訴人於原審法院上訴審之辯護
人為上訴人辯護稱：「警察是在八十九年十一月十一日早上十一
時進行搜索起算，到八十九年十一月十二日的晚上十一時才移送
到地檢署給檢察官進行訊問，留置時間超過二十四小時，又在搜
索的時候，警察就有打被告甲○○，被告甲○○被帶回保大第五
中隊的辦公室製作筆錄時，係被製作筆錄的警察王重和威嚇才承
認犯行」等語，而主張上訴人警詢時之自白無證據能力（見上訴
卷第四十八至四十九頁）。另證人李緯強於原審上訴審證稱：「
警察在搜索被告甲○○之房間時，我有看到警察打被告甲○○，
因為警察有要被告甲○○把改造的手槍等工具交出來，被告甲○
○說沒有，警察就用手肘打被告甲○○的脖子處，又踢被告甲○
○他的腹部」（見上訴卷第一百三十頁）；證人藍千滿亦證稱：
「警察進去的時候，他們有一個人在睡覺，有一個人在打電腦，
警察看到被告甲○○，就一個巴掌打被告甲○○的耳光」各語（
見同上卷第九十一頁）。是上訴人非任意性自白之抗辯，是否屬
實，尚欠明瞭。原審未先於其他事實而為調查，遽依警詢所供，
採為論處上訴人罪刑之基礎，揆諸前揭說明，自屬違法。(二)、刑
事訴訟法第一百條之二準用同法第一百條之一第一項之規定，即
司法警察（官）詢問犯罪嫌疑人，除有急迫情況且經記明筆錄者
外，應全程連續錄音；必要時，並應全程連續錄影。考其立法目
的，在於建立詢問筆錄之公信力，並擔保詢問程序之合法正當；
亦即在於擔保犯罪嫌疑人對於詢問之陳述，係出於自由意思及筆
錄所載內容與其陳述相符。原判決援引資為不利於上訴人論據之
上開警詢筆錄，雖經原審上訴審於九十三年二月二十六日勘驗該
警詢錄音帶（見上訴卷第一七四、一七五頁），然上訴人於原審
之辯護人辯稱：勘驗時上訴人及辯護人均未在場，無法辨認，且
勘驗結果，發現錄音帶只有一面有聲音，另一面無聲音，無法證
明上訴人之供述係出於自由意思等詞（見原審卷第一六六頁）。
原審未依上開辯護意旨及刑事訴訟法第一百六十五條之一第二項
之規定，以適當設備，顯示聲音，使上訴人及其辯護人辨認，自
有證據調查未盡之違法。(三)、未經許可販賣槍砲之主要組成零件
者，槍砲彈藥刀械管制條例第十三條第一項定有處罰規定，而同
條例第四條第一項第一款所稱「其他可發射金屬或子彈具有殺傷
力之各式槍砲」之槍管、槍身、扳機、撞針、轉輪、滑套、彈匣
，業經內政部依法於八十六年十一月二十四日以台內警字第八
六七○六八三號公告為主要組成零件。本件上訴人所販賣如附表
編號一所示改造玩具手槍（各含彈匣一個，槍枝管制編號000000
0000～2）二支，均係由仿GLOCK廠半自動手槍製造，經拆除槍管
內阻鐵改造而成，滑套為金屬材質，槍身及槍管為塑膠材質，以
打擊底火（藥）引爆子彈內火藥為發射動力，有內政部警政署刑
事警察局八十九年十一月十一日刑鑑字第一七八四五一號鑑驗通
知書在卷可稽（見偵字第二一四一八號偵查卷第六十二、六十三
頁）。則上訴人此部分行為縱因上開槍枝不具殺傷力而不成立販
賣槍枝罪（見原判決第十七頁，理由貳、二之七倒數第五至三行
），然若具有槍枝之主要組成零件時，應否成立槍砲彈藥刀械管
制條例第十三條第一項之罪，非無研求之餘地，原審就此部分未
詳細審究，難認適法。以上或係上訴意旨所指摘，或為本院得依
職權調查之事項，應認原判決仍有撤銷發回更審之原因。
據上論結，應依刑事訴訟法第三百九十七條、第四百零一條，判
決如主文。
中    華    民    國  九十七  年    三    月   二十   日
                      最高法院刑事第十一庭
                          審判長法官  邵  燕  玲
                                法官  李  伯  道
                                法官  孫  增  同
                                法官  吳      燦
                                法官  李  英  勇
      本件正本證明與原本無異
                                      書  記  官
中    華    民    國  九十七  年    三    月  二十六  日
                                                      Ｅ


司法院資訊處製作；財團法人民間司法改革基金會備份。
